# 出租方收到提前退租违约金及复原租赁资产赔偿金如何处理？

提问人：zryhzwg 时间：2023-07-15 10:42:40
求助陈版：
某国有企业出租一幢写字楼，协议约定租赁期为 2022 年 1 月-2025年 1 月，非不可抗力原因承租方提前退租，将承担相当于 3 个月租金 1800 万元违约金，并约定承租方退租时复原租赁资产至出租前的状态。 2023 年 4 月，双方签订提前终止租约补充协议，按协议约定支付了 1800 万元的违约金；另承租方支付出租方 1300 万元，不再履行租赁资产复原义务。
求助的问题：出租方收到提前退租违约金和租赁资产复原赔偿金如何进行账务处理；
项目组意见：
1 、关于出租方收到的提前退租的违约金是否属于“可变租赁”存在争议。
项目组A：认为提前退租违约金属于租赁准则规范的可变租赁，出租方应在收到的当期计入租赁收入；
项目组B：认为提前退租违约金非日常活动，应该在收到的当期计入“营业外收入”
2 、关于出租方收到复原租赁赔偿金。
项目组A：认为复原租赁资产属于承租方的义务，出租方收到赔偿金实质为，出租方为承租方提供了复原租赁资产劳务。收到赔偿金是应计入“其他应付款”，在实际发生复原租赁支出时按净额计入当期损益。或管理层作出不复原租赁的的决定时，表明收到的赔偿金不在具有支付义务，应在作出决定的当期计入“营业收入”。
项目组B：认为出租方收到的复原租赁资产赔偿金也属于可变租赁，应在收到的当期计入租赁收入。但发生租赁资产复原支出时计入单位“营业外支出”。

回答人：chenyiwei
1 、关于出租人对经营租赁变更的会计处理，新租赁准则仅在第四十九条中有规定：“经营租赁发生变更的，出租人应当自变更生效日起将其作为一项新租赁进行会计处理，与变更前租赁有关的预收或应收租赁收款额应当视为新租赁的收款额。”该条并不适用于本案例所述情况。
根据租赁准则第三十八条，“承租人行使终止租赁选择权需支付的款项，前提是租赁期反映出承租人将行使终止租赁选择权”属于租赁收款额的一部分。因此，如果本案例中实际上是按照合同约定取得违约补偿款的，则可以认为是租赁收款额的一部分，故可确认为租赁收入。
2 、关于出租方收到复原租赁赔偿金，赞同项目组A的意见。